臺灣宜蘭地方法院民事判決　九十一年訴字第一八號
　　原　　　告　甲○○
　　訴訟代理人　乙○○
　　被　　　告　丙○○
　　訴訟代理人　丁○○
右當事人間請求損害賠償事件，本院判決如左：
    主      文
被告應給付原告新台幣肆萬壹仟玖佰捌拾壹元及自九十年十月十日起至清償日止，按
年息百分之五計算之利息。
原告其餘之訴駁回。
訴訟費用由被告負擔百分之六，餘由原告負擔。
本判決第一項於原告以新台幣壹萬伍仟元供擔保後，得假執行。
原告其餘假執行之聲請駁回。
    事      實
甲、原告方面：
一、聲明：被告應給付原告新台幣（下同）六十七萬一千元及自起訴狀繕本送達翌日
    起至清償日止，按年息百分之五計算之利息，並願供擔保請准為假執行之宣告。
二、陳述：
（一）被告於民國九十年四月三日上午十時五十分許，擬駕駛停置於宜蘭縣壯圍鄉○
      ○路四八二號前之車牌號碼ＤＬ─八一一０號自用小客車，由南往北駛入車道
      內，本應注意起步前應注意前後左右有無車輛行人，並應讓行進中之車輛行人
      優先通過。而依當時情形又無不能注意之情事，竟疏於注意，未留意該車道行
      進中之車輛，即貿然起步駛入車道，致沿該車道行進，駕駛車號Ｕ二─一０一
      ０號自用小客車，搭載原告之王乾全無法注意，二車發生擦撞，致原告受有右
      小腿挫傷、擦傷之傷害，業經台灣宜蘭地方法院檢察署起訴，並經鈞院判決處
      被告徒刑二月在案。
（二）下述各項損害，均係被告不法侵害所生之結果，對於原告自應負賠償責任：
  １、原告受傷後於四個月內無法工作，有源堂中醫診所出具之診斷書可證。原告於
      事故前任職司機，每月收入四萬七千元，因受傷而損失收入十八萬八千元，有
      在職證明書、離職證明書、九十年薪資表為證。又待業期間三個月，每月三萬
      五千元計算，合計損失十萬五千元。
  ２、原告因傷僱友人鄒恆初看護九十三日，以每日一千八百元給付看護費，共計支
      付一十六萬七千四百元，有鄒恆初所書立之證明書為證。原告僅請求六十日之
      看護費用，即十萬八千元。
  ３、原告因本件事故，衣服、鞋子、手機損壞，受傷期間租用輪椅、枴杖及支付交
      通費，花費共計二萬元。
  ４、原告因本件事故，牙齒須鑲補，費用經估價為十萬元。（另醫藥費部分之請求
      業經原告減縮不請求）。
  ５、原告因身體受傷，精神肉體所受痛苦甚大，故請求非財產上損害金額十五萬元
      。
三、證據：台灣宜蘭地方法院檢察署起訴書、診斷證明書、在職證明書、離職證明書
    、九十年薪資表、證明書為證，並聲請訊問證人鄒恆初。
乙、被告方面：
一、聲明：駁回原告之訴及其假執行之聲請。
二、陳述：
（一）搭載原告之駕駛王乾全與有過失，不能令被告負擔全部之損害。
（二）原告所受傷害輕微，不致不能從事司機工作。且依原告提出離職證明書所示，
      原告於四月二日即離職，事故係四月三日發生，故發生事故時原告應處於無業
      狀態。又原告所提出之薪資表上並無負責人的用印。
（三）原告並未住院，且無受看護之必要，不得請求看護費用。
（四）原告並未提出其他證據證明衣服、鞋子、手機損壞，租用輪椅、枴杖及支付交
      通費等費用之支出，且未能證明該支出與本件事故有關。
三、證據：聲請函查源堂中醫診所原告是否減損勞動能力、是否須人終日看護、聲請
    函查財政部北區國稅局羅東稽徵所原告申報稅捐資料。
丙、本院依職權調取台灣宜蘭地方法院檢察署九十年度偵字第一一八五號偵查卷宗、
    本院九十年度交易字第一三七號、台灣高等法院九十年度交上易字第四五一號刑
    事卷宗。
    理      由
一、本件原告主張受被告不法侵害之事實，由台灣宜蘭地方法院檢察署起訴後，經本
    院刑事庭認定：被告於民國九十年四月十三日上午十時五十分許，擬駕駛停置於
    宜蘭縣壯圍鄉○○路四八二號前之車牌號碼ＤＬ─八一一Ｏ號自用小客車，由南
    往北駛入車道內，本應注意起步前應注意前後左右有無車輛行人，並應讓行進中
    車輛優先通過，而依當時情形天候雨、有自然光線、無障礙物、視距良好，並無
    不能注意之情事，竟疏於注意，未留意該車道行進中之車輛，即貿然起步駛入車
    道，適由王乾全所駕駛車號Ｕ二─一Ｏ一Ｏ號自用小貨車搭載原告亦未依速限四
    十公里之規定行駛，而以六十公里之速度超速行駛，致二車發生撞擊，原告因而
    受有右小腿挫傷、擦傷之傷害等情綦詳，並經台灣高等法院駁回被告之上訴，業
    經本院調取台灣宜蘭地方法院檢察署九十年度偵字第一一八五號偵查卷宗、本院
    九十年度交易字第一三七號、台灣高等法院九十年度交上易字第四五一號刑事卷
    宗查明屬實，原告此部分之主張自堪信為真實。
二、按債務人之代理人或使用人，關於債之履行有故意或過失時，債務人應與自己之
    故意或過失負同一責任，民法第二百二十四條定有明文，此項規定亦可類推適用
    於侵權行為之法律關係。被告辯稱：本件事故原告之使用人王乾全與有過失等語
    ，經查，上開刑事案件於本院刑事庭審理中，據證人即宜蘭縣礁溪分局員警忠孝
    派出所員警吳建甫協同兩造前往事故發生現場確認事故發生位置及路段速限後，
    證人吳建甫即員警到庭證述：當地為台二線一百五十五點五公里往北二百三十六
    點九公尺處，當地速限為四十公里等語。且該一百五十五點五公里往北二百三十
    六點九公尺處之路段，其速限為四十公里之事實，亦有公路局第四區工程處頭城
    工務段九十年八月十四日（九十）四工頭字第四一六二號函文所附之台二線一百
    五十二公里又七百六十四公尺至一百五十七公里又三百六十二公尺道路速限標誌
    設置現況簡圖附於上開刑事卷宗內可資佐證，而據王乾全於台灣省基宜區行車事
    故鑑定委員會鑑定時陳述：當時車速約六十公里等語，業於九十年六月十三日基
    宜區鑑字第九ＯＯ二六三台灣省基宜區車輛行車事故鑑定委員會鑑定意見書第伍
    項肇事分析項目第二點佐證資料第三點中記載明確，足見搭載原告之王乾全超速
    行駛亦有過失。而王乾全既為原告之使用人，揆諸上開規定，原告就其過失自應
    與自己之過失負一同責任。是被告此部分之抗辯應堪採信。本院衡諸兩造於本件
　　事故之過失情節，認被告之過失仍較原告之使用人王乾全為重，原告與被告之過
　　失責任比例應為五分之二與五分之三。
三、按因故意或過失，不法侵害他人之權利者，負損害賠償責任。不法侵害他人之身
    體或健康者，對於被害人因此喪失或減少之勞動能力或增加生活上之需要時，應
    負損害賠償責任，民法第一百八十四條第一項前段、第一百九十三條第一項分別
    定有明文。原告因被告之過失侵權行為而受損害，自得請求被告賠償其損害，其
    請求准否臚列如下：
（一）關於勞動能力之損失：
  １、原告主張其傷後於四個月內無法工作，並提出源堂中醫診所出具之診斷書為證
      ，惟該診斷書並未能證明原告無法工作之期間。經本院向源堂中醫診所函查結
      果，覆以：「依該病患病情推斷，若能密集配合治療大約需時八週應可恢復工
      作能力」，有該所九十一年六月八日回函附卷可證。是原告喪失勞動能力之日
      數，應以五十六日為相當。
  ２、又原告主張其於事故前任職司機，固據提出在職證明書、離職證明書為證，而
　　　堪信為真實。惟其所提出之工資表僅有一紙，已無從得知原告平均工資，且雖
　　　載明每月收入四萬七千元，惟其上並無僱用人簽名或蓋章，原告並自承無其他
　　　證據可證明薪資若干。本院另函查財政部北區國稅局羅東稽徵所，原告於八十
　　　九年度並無申報綜合所得稅之資料，九十年度則尚未有電腦資料，有該所九十
　　　一年六月十二日北區國稅羅東徵字第○九一一○○八八六九號函附卷可參。故
　　　原告主張薪資以四萬七千元計算，尚屬無據。然原告四肢健全，至少應具有一
　　　般人之勞動能力，則本院認原告至少有以行政院發布之現行基本工資每日五百
　　　二十八元計算之勞動能力。則原告所請求勞動能力減損之金額，於二萬九千五
　　　百六十八元（528×56=29568）之範圍內，為有理由。
（二）原告主張因傷僱友人鄒恆初看護九十三日，以每日一千八百元給付看護費，共
　　　計支付一十六萬七千四百元，固據提出鄒恆初所書立之證明書為證，並經證人
　　　鄒恆初到庭證述。惟查，經本院向源堂中醫診所函查原告有無須人終日看護之
　　　必要，該所覆以「依其傷勢推斷並無須人終日看護之必要」，有該所九十一年
　　　六月八日回函可參。又證人鄒恆初到院證稱：「有時候我只負責他到樓下，由
　　　原告坐計程車去辦事，我並沒有每次出去都陪他」等語。再衡諸原告之傷勢為
　　　：除小腿多處瘀青外，右膝關節發生血腫，並影響行走之功能，須扶杖而行，
　　　治療期間，瘀青腫痛雖然漸消，但右膝關節功能恢復緩慢，右下肢因長期未正
　　　常步行以致股四頭肌萎縮等情，業據該診所以九十一年四月五日函文說明在卷
　　　，則被告並非重症臥房之病患，衡情難認有受看護之必要，是原告此部分之請
　　　求難予准許。
（三）原告主張因本件事故致衣服、鞋子、手機損壞，受傷期間租用輪椅及支付交通
      費等損害，惟未能證明確有上開支出或損害、及此等損害與本件事故之因果關
      係，尚非可採。至原告因本件事故行走不便而須使用拐杖，有源堂中醫診所九
      十一年四月五日函文為證，此部分確屬增加生活上需要之費用，自應由被告賠
      償。然原告主張拐杖一組為一千元，未據舉證以實其說，尚難遽採。惟被告既
      於言詞辯論期日表示願以四百元賠償原告此部分之損害，則原告此部分之請求
      ，於四百元之範圍內為有理由。
（四）原告主張因本件事故，牙齒須鑲補，費用經估價為十萬元。惟查，原告所提出
　　　之源堂中醫診所及羅東博愛醫院之診斷證明書，均無原告牙齒受損之紀錄，原
　　　告復未能舉證以實其說，此部分之請求亦不可採。
（五）原告主張因傷受有精神上之痛苦，自屬可信。其請求被告賠償非財產上之損害
      精神慰藉金，核無不合。本院審酌被告務農、經濟程度小康，有偵查卷內之警
      訊筆錄在卷可按；原告原係司機、本件受傷害情形等兩造之身分、地位、經濟
      狀況一切情狀，認原告主張非財產上損害，以四萬元為相當，餘此部分之請求
      ，應屬過高。
四、綜上所述，原告因本件傷害所受損害，計有勞動能力減損二萬九千五百六十八元
    、增加生活上需要四百元及精神慰藉金四萬元，合計六萬九千九百六十八元。惟
    查原告就損害之發生亦應承擔其使用人王乾全之與有過失，已如前述。則依兩造
    之過失程度，被告應賠償原告四萬一千九百八十一元（69968×3/5=41980.8，小
    數點以下四捨五入）。原告本於侵權行為之法律關係，請求被告給付上開金額，
    及自九十年十月十日即附帶民事訴訟起訴狀繕本送達翌日起至清償日止，按年息
    百分之五計算之利息，為有理由，應予准許。逾此部分之請求，即無理由，應予
    駁回。
五、原告陳明願供擔保，聲請宣告假執行，經核其勝訴部份，核無不合，爰酌定相當
    之擔保金額宣告之；其餘假執行之聲請，因訴之駁回而失所附麗，不予准許。
六、本件事證已臻明確，兩造其餘主張或舉證，經審酌後，與判決之結果不生影響，
    爰不一一論述，附此敘明。
七、據上論結，本件原告之訴為一部有理由，一部無理由，依民事訴訟法第七十九條
    但書、第三百九十條第二項判決如主文。
中　　　華　　　民　　　國　　九十一　　年　　　八　　　月　　二十  　　日
　　　　　　　　　　　　　　　　　臺灣宜蘭地方法院民事庭
~B法　　　官　謝佩玲
右為正本，係照原本作成。
如對本判決上訴須於收受送達後廿日內向本院提出上訴狀。
中　　　華　　　民　　　國　　九十一　　年　　　八　　　月　　二十六　　日
~B法院書記官　許麗汝
